【裁判字號】    92,交聲,486
【裁判日期】    921119
【裁判案由】    聲明異議
【裁判全文】
臺灣高雄地方法院交通事件裁定                    九十二年度交聲字第四八六號
    原處分機關  交通部公路總局高雄區監理所
    受 處分 人
    異  議  人  甲○○○○運股份有限公司
    法定代理人  林玉枝
右列受處分人因違反道路交通管理處罰條例案件，對於交通部公路總局高雄區監理所
九十二年十月七日所為之處分（原處分：高監自字第裁000000000號），聲
明異議，本院裁定如左：
    主  文
異議駁回。
    理  由
一、異議意旨略以：受處分人即異議人甲○○○○運股份有限公司（下稱光裕貨運公
    司）所有之車牌號碼ＸＮ－八九六號營業曳引車，於民國九十二年八月四日上午
    七時五十五分許，行經國道一號高速公路北上二百八十公里處，因違規裝載貨物
    超過核定之重量，為警當場攔查舉發，惟上開車輛於九十二年八月三日下午七、
    八點在高雄港碼頭裝載台塑公司煤炭時，經秤重並無超載，且同日晚間十一時三
    十分許氣象局雖發佈莫拉克陸上颱風警報，但影響範圍並未包括高雄、臺南等地
    ，司機劉秋坤於翌日即同年八月四日清晨方出發北上，未料該裝載煤炭因天候影
    響，致含水量過高，為警舉發超重，本件純因天候不可抗力因素而超載，非聲請
    人故意裝載過多而超載，原處分機關據以裁處，尚有違誤，為此依法聲明異議，
    請求撤銷原裁罰云云。
二、按汽車裝載貨物超過核定之總重量、總聯結重量者，處汽車所有人罰鍰，並記汽
    車違規紀錄一次，其應歸責於汽車駕駛人時，除依第三項處汽車駕駛人罰鍰及依
    第六十三條第一項第二款記點外，汽車所有人仍應記該汽車違規紀錄一次；有前
    二項規定之情形者，應責令改正或當場禁止通行，並處新臺幣一萬元罰鍰，超載
    十公噸以下者，以總超載部分，每一公噸加罰新臺幣一千元；超載逾十公噸至二
    十公噸以下者，以總超載部分，每一公噸加罰新臺幣二千元；超載逾二十公噸至
    三十公噸以下者，以總超載部分，每一公噸加罰新臺幣三千元；超載逾三十公噸
    者，以總超載部分，每一公噸加罰新臺幣五千元。未滿一公噸以一公噸計算。道
    路交通管理處罰條例第二十九條之二第一項、第三項定有明文。
三、經查：
  (一)上開異議人光裕貨運公司所有之車號ＸＮ－八九六號營業曳引車，於九十二年八
    月四日上午七時五十五分許，行經國道一號高速公路北上二百八十公里處，因違
    規裝載貨物超過核定之重量（總重三十九點六二公噸、核定重量三十五公噸、超
    載重量四點六二公噸），為警當場攔查舉發等情，業據異議人於異議狀及其代理
    人楊英長於本院九十二年十一月十八日訊問時自承在卷，有交通部國道高速公路
    局南區工程處過磅單、內政部警政署國道公路警察局舉發違反道路交通管理事件
    通知單公警局交字第Ｚ00000000號各一紙（下稱舉發違規單）在卷可稽
    ，堪信為真實。
  (二)異議人辯稱：前一天九十二年八月三日傍晚於高雄港裝載時，係在規定容許之誤
    差值三十八噸半範圍內，並無超重，係因晚間發佈颱風警報下雨，司機將貨車停
    在停車場，煤炭淋雨吸水而超重，隔天八月四日上路行駛被查獲超重，係不可抗
    力云云，惟上開車輛於裝載起運時雖經過磅，並無超重等情，固有高雄港碼頭地
    磅單一紙為憑，然中央氣象局於九十二年八日二日下午即對輕度颱風莫拉克發布
    海上颱風警報，有異議人呈報之中時電子報網頁一份在卷可憑，而依證人即司機
    劉秋坤於本院訊問時證稱：我於九十二年八月三日晚上八、九點起運時，就知道
    颱風要來了等語；異議人公司代理人楊英長陳稱：颱風當天我們公司有通知司機
    劉秋坤颱風來了，應該要停駛，所以司機八月三日在高雄港裝貨後，就將貨車開
    回我們公司位於擴建路之停車場停放等語（本院九十二年十一月十八日訊問筆錄
    ），足徵異議人及該車駕駛司機劉秋坤均確已明知輕度颱風莫拉克即將來襲一情
    無訛。又依證人劉秋坤於本院訊問時證稱：在高速公路行駛時我有覆蓋黑色紗網
    ，但沒有覆蓋防水、防雨之帆布；在停車場時風雨太大，防雨之帆布被風吹走了
    等語，顯見異議人及司機於上開颱風期間，並未為妥善之防水、防雨防護措施，
    即載貨上路，而颱風警報一經發佈，風、雨均將漸增，為眾所周知之事實，衡情
    異議人既為貨運業者，理應知悉於颱風來襲警戒期間，煤炭等貨物會因下雨致吸
    水增加重量，更應做好防水、防雨等防範措施，並於行前重新過磅，方得載貨上
    路，否則即應停止行駛，嗣風雨緩和後再行載運，詎異議人捨此不為，未做好防
    護措施，復未於汽車行駛上路前重新過磅，致該貨物因吸水增加重量而超載，異
    議人顯有過失甚明，是其辯稱：系爭車輛之超載係因颱風下雨，天候不可抗力云
    云，並無可採，本件異議人之前開交通違規行為事證明確，原處分機關援引道路
    交通管理處罰條例第二十九條之二第三項處罰新臺幣一萬五千元，並記汽車違規
    紀錄一次，核無不當。本件異議為無理由，應予駁回。
四、據上論斷，應依道路交通案件處理辦法第十九條，裁定如主文。
中      華      民      國      九十二      年    十一    月    十九    日
                                臺灣高雄地方法院交通法庭
                                        法  官  林韋岑
右正本證明與原本無異。
如不服本裁定，應於裁定送達後五日內，向本院提出抗告狀。
                                        書記官  林慧君
中    華    民    國      九十二      年      十一      月      二十      日


司法院資訊處製作；財團法人民間司法改革基金會備份。
